【裁判字號】    92,台上,1323
【裁判日期】    920320
【裁判案由】    貪污
【裁判全文】
最高法院刑事判決                              九十二年度台上字第一三二三號
    上  訴  人  甲○○
    選任辯護人  廖學忠律師
右上訴人因貪污案件，不服台灣高等法院花蓮分院中華民國九十一年十二月二十日第
二審更審判決（九十年度上更(一)字第一０七號，起訴案號：台灣花蓮地方法院檢察署
八十七年度偵字第一六八六、二四六五號），提起上訴，本院判決如左：
    主  文
上訴駁回。
    理  由
按刑事訴訟法第三百七十七條規定，上訴於第三審法院，非以判決違背法令為理由，
不得為之。是提起第三審上訴，應以原判決違背法令為理由，係屬法定要件。如果上
訴理由狀並未依據卷內訴訟資料，具體指摘原判決不適用何種法則或如何適用不當，
或所指摘原判決違法情事，顯與法律規定得為第三審上訴理由之違法情形，不相適合
時，均應認其上訴為違背法律上之程式，予以駁回。本件上訴意旨略稱：(一)、原判決
依憑上訴人甲○○之自白、證人林炎凱、鍾慶裕、許秀華之證言及停車場收費收據、
日報表及回收之停車票卡等證據，認定上訴人有侵占公有財物之犯行，但上訴人並無
挪用或侵占公款之情事。上訴人之自白係因審計部人員於查帳時依缺漏資料認上訴人
有貪污之行為，要上訴人賠錢就沒事，上訴人受脅迫及誤信其言，而自首並賠錢，其
自白不實且非出於自由意志，不得採為證據。證人等之證言，亦無法確切證明上訴人
有將停車費侵占入己之事實。停車場收費收據之剪貼、浮貼或塗改，係為更正收銀機
紙帶之錯誤，為法所許可，並非為侵占票款。另上述之林炎凱等人之證言，日報表等
證物，其內容如何能證明上訴人之自白與事實相符，原判決理由內未具體指明，其採
證違背刑事訴訟法第一百五十六條之規定，並有理由不備之違法。(二)、原判決認定上
訴人侵占之款項為新台幣（下同）九十四萬零三百七十元，係以審計部依憑花蓮航空
站所提供民國八十五年七月至八十七年四月之各日收銀機總收入憑證及上訴人所編製
日報表所列收費亭收入金額不符部分核算所得，至其金額相符及無法辨識收銀機紙帶
金額部分則未列入統計，其金額不正確，不得採為判決之基礎。(三)、原審法院於上訴
審已核算上訴人每月均無短繳停車費收入情形（詳該判決附件五），而為無罪判決。
且依卷內上訴人所提出之資料，上訴人有十二次以剪貼、浮貼、更改收銀機紙帶短繳
之停車費共六萬一千三百二十元，但同一時段上訴人亦曾九次溢繳共一萬七千九百二
十元。而上訴人所繳回之款均係自己之薪資收入，有存摺可證，並非侵占之款，原審
未詳查，竟認定上訴人侵占九十四萬餘元，有所違誤。(四)、依交通部民用航空局花蓮
航空站八十八年十月二十七日  蓮業字第０三０八一號函復原審法院所附之資料，自
八十五年七月一日起至八十七年四月十三日止，上訴人繳交出納人員之停車費（包括
繳國庫及繳營業稅）之金額共計六百五十四萬四千零二十元，比公訴人及原審法院所
指上訴人自收費員收取之收銀機收入總金額多，適足證明上訴人並無侵占公款，原判
決仍採取上訴人不實之自白，為上訴人論罪之依據，而不予詳查各項證據，又未說明
取捨證據之理由，顯屬率斷違法等語。
惟查原判決認定上訴人有原判決事實欄所記載之犯行，係依憑上訴人於法務部調查局
花蓮縣調查站及檢察官偵查中之自白、審計部人員張志乾稽查時之陳述、證人林炎凱
、鍾慶裕、許秀華之證言、卷附花蓮航空站八十七年九月二十二日連業字第０二四
一八號函、審計部八十七年五月十二日台審部字第八七０九三七號函及所附「花蓮
航空站業務組組員甲○○涉嫌挪用停車費收入金額統計總表」、八十八年一月三十日
台審部字第八八０二七０號函及所附「花蓮航空站業務組組員甲○○涉嫌挪用停車
費收入金額統計表」、八十九年十一月二十七日台審部字第八九三五七０號函、國
庫專戶存款收款書影本、台灣銀行匯款回條各一紙、停車場收費收據經上訴人剪貼、
浮貼或塗改之審計部抽查紀錄十八張、扣案之停車場收費收據、日報表及回收之停車
卡等相關證據，予以綜合判斷，因而撤銷第一審之判決，改判論處上訴人連續依據法
令從事公務之人員，侵占公有財物罪刑，已詳予說明其所憑之證據及其認定之理由。
而以上訴人雖否認有本件之犯行，辯稱：收費員交伊之收據金額與現金，偶會有不符
之情形，伊加以剪貼、浮貼或塗改，係要更正收據之錯誤，釐清帳目，收費員未必按
日將所收之停車費交伊，有二、三日才交付，故日報表之金額會有與收費收據不符之
情形，審計部之談話筆錄不實，是審計人員張志乾逼伊承認，伊未侵占公款等語。然
查上訴人先後於審計部審計人員談話時、法務部調查局花蓮縣調查站訊問時、檢察官
偵查中，坦承有以剪貼、浮貼或塗改停車場收費收據及製作內容不實之日報表，以短
報停車費收入，而侵占停車費之事，並有卷附之經上訴人剪貼、浮貼或塗改之停車場
收費收據十張、停車場收費收據、日報表及回收之停車票卡可資佐證。證人即收費員
林炎凱、鍾慶裕均證稱：停車場收費結帳後，伊就把票卡、收銀機彙總紙帶及現金交
給上訴人，金額跟票卡、收銀機彙總紙帶都會相符，伊交上訴人之收銀機彙總紙帶都
沒有經過剪貼、浮貼或塗改金額，如是可以免費使用停車場之軍警、記者等單位人員
，雖也取票卡，但伊會請其在票卡上簽名，不會在收銀機裡鍵入向他們收費之紀錄，
絕對不可能收銀機紀錄錢數比所收款項還多，伊每次都確實核對，何況有不符情形，
上訴人也不肯收，偶而會有按錯Ａ（小車）、Ｂ（大車）鍵之情形，伊會註明在停車
票券及總結單上，並向上訴人說明，但這種情形很少發生等語。證人許秀華於偵查中
證稱：只有付現而經由票亭服務員打入收銀機，停車費之金額才會顯示在電腦中，對
於特定之對象入場停車，會有免費之情形，但不會把停車費計入電腦中等情。足見上
訴人確有變造停車場收費收據，行使登載不實日報表及侵占停車費之事實。所辯剪貼
、浮貼或塗改，是為更正收據之錯誤，是受審計部人員張志乾之逼迫才承認有侵占公
款云云，殊無可取。又上訴人雖僅自白侵占十餘萬元，但上述審計部函復之上訴人涉
嫌挪用停車費收入金額統計表之記載，其八十五年七月一日起至八十七年四月十二日
止，共侵占九十四萬零三百七十元，雖該統計表係依花蓮航空站所提供之停車場收費
收據金額與日報表所列收費亭收入金額不符部分，予以列表統計，而未及其金額相符
或無法辨識停車場收費收據金額部分，上訴人並於原審主張應將停車場收費收據金額
及票卡金額，與其製作之日報表金額，全部加總做為比較始能精確。然卷存之停車場
收費收據並非齊全且有金額無法辨識者，事實上已不可能全部加總比較，審計部上述
之核算方式，自屬客觀有據，足堪採信。就上訴人否認犯罪，所辯各節，認係卸責之
詞，不足採信，於理由內予以指駁。復敘明公訴人另起訴上訴人於八十三年一月起至
八十五年六月三十日止及八十七年四月十三日，多次剪貼、浮貼或塗改停車場收銀機
總收入憑據，且將該不實之事項登載於其職務上所掌之停車場收入日報表，以此方式
侵占公有財物二十七萬零一百二十元，涉犯貪污治罪條例第四條第一項第一款、刑法
第二百十六條、第二百十三條、第二百十一條罪嫌部分，尚屬不能證明，因公訴人認
此部分與前揭科刑部分有連續犯之裁判上一罪關係，故不另為無罪之諭知。所為論斷
，均有卷存資料可資覆按，從形式上觀察，並無所謂違背法令之情形。按被告之自白
，非出於強暴、脅迫、利誘、詐欺、違法羈押或其他不正之方法，且與事實相符者，
得為證據。原判決已調查說明上訴人之自白並非由於他人之逼迫，且與卷內經剪貼、
浮貼或塗改之停車場收據、上訴人所製作不實之日報表等相關證據相符，並依林炎凱
等人之證言及其他卷內資料就上訴人之辯解何以不足採信，予以指駁，因認上訴人有
本件之犯行，難謂與證據法則有違背，不容任意指為違法。審計部核算上訴人侵占之
金額，係將花蓮航空站所提供之停車場收費收據、日報表，就各日停車場收費收據金
額與日報表所列收費亭收入金額不符部分，予以列表統計，而未包括金額相符或無法
辨識停車場收費金額，是其所核算上訴人八十五年七月一日至八十七年四月十二日收
銀機總收入憑據金額及日報表所列收費亭收入金額（即實繳金額），自係指上訴人有
侵占票款日期即原判決附表二所示之日期之金額統計，而非該段期間全部之收入及繳
交之金額，此觀諸原判決附表一、二之記載自明。上訴意旨以該段期間上訴人全部（
包括原判決附表二未列入統計之金額相符及無法辨識金額部分）繳交出納人員之停車
費共計六百五十四萬四千零二十元，比原判決所認定其實繳金額為多，指摘原判決認
定其有侵占公款之情有誤，亦非依卷內資料執為指摘之合法上訴理由。其餘上訴意旨
，或就原判決已調查說明之事項，或就原審證據取捨及判斷證據證明力之職權行使，
漫指其違法，再為事實上爭執其無侵占公有財物之犯行，難認係適法上訴第三審之理
由。本件上訴為違背法律上之程式，應予駁回。
據上論結，應依刑事訴訟法第三百九十五條前段，判決如主文。
中      華      民      國    九十二    年      三      月     二十     日
                              最高法院刑事第三庭
                                  審判長法官  董  明  霈
                                        法官  林  茂  雄
                                        法官  王  居  財
                                        法官  張  祺  祥
                                        法官  郭  毓  洲
      右正本證明與原本無異
                                              書  記  官
中      華      民      國    九十二    年      三      月    二十六    日


司法院資訊處製作；財團法人民間司法改革基金會備份。
